【裁判字號】    92,上易,241
【裁判日期】    921209
【裁判案由】    第三人異議之訴
【裁判全文】
臺灣高等法院臺南分院民事判決  九十二年度上易字第二四一號    ｋ
      上  訴  人  佺鴻機械有限公司
      法定代理人  乙  ○  ○
      訴訟代理人  黃  厚  誠  律師
      複代 理 人  徐  朝  秦  律師
      被上 訴 人  統全工程有限公司  設台南縣永康市○○路五十五號
      法定代理人  丙  ○○○  .
      訴訟代理人  甲  ○  ○  .
右當事人間第三人異議之訴事件，上訴人對於中華民國九十二年六月十日臺灣臺南地
方法院第一審判決（九十一年度訴字第二二五三號）提起上訴，已於民國九十二年十
一月二十五日言詞辯論終結，本院判決如左：
      主      文
上訴駁回。
第二審訴訟費用由上訴人負擔。
      事      實
甲、上訴人方面：
  一聲明：求為判決：
    (一)原判決廢棄。
    (二)被上訴人在第一審之訴駁回。
    (三)第一、二審訴訟費用由被上訴人負擔。
  二陳述：除與原判決記載相同者，茲引用之外，補稱：
    (一)否認上開被查封之兩台機器係被上訴人所購買，動產以交付為要件，不得僅以
      統一發票作為認定系爭機器所有權之依據。
      1.否認被上訴人所主張查封之系爭二部機器為伊分別於八十九年六月二十二日
        及九十一年三月十九日購買。系爭機器之所有權，不得僅以統一發票為據。
      2.被上訴人迄今除一紙所謂租賃契約書外，別無租金給付或其他相關證明，且
        主張時相矛盾，該租賃契約書又係被上訴人之法定代理人違反民法第一百零
        六條禁止雙方代理之規定而為，顯係虛偽，主張系爭機器乃係其出租予統達
        興工程有限公司（下稱統達興公司）在扣押現場施工云云，不足採信。
    (二)被上訴人並未向精進機械有限公司（下稱精進公司）購買系爭機器，而應係大
      合公司所購買：
      1.被上訴人與精進公司就本件鉅額買賣，未簽訂書面買賣契約或何書面約定，
        亦無何金錢票據或匯款之交付，陳木林所稱系爭機器施工後因泥巴沾粘而舊
        折，不符交易常情；況陳木林稱被上訴人與其乃初交易，不得僅憑精進公司
        開立之「九十一年三月十九日、金額六十七萬二千元」統一發票乙紙為證，
        惟發票憑證是被上訴人臨訟杜撰，不得據以即主張於九十一年三月十九日向
        精進公司購買兩部中壓幫泵灌漿機（嗣改稱其中一台係八十九年所購）。
      2.被上訴人雖提出「日期九十二年一月二十九日、匯款人胡碧珍、受款人宇陽
        機械企業社、金額五十七萬六千九百一十四元」之台灣銀行匯款回條聯，作
        為被上訴人對精進公司付款證明。惟該匯款回條聯匯款人並非買受人之被上
        訴人，受款人非出賣人精進公司；且匯款金額與被上訴人應給付金額不符；
        匯款日期距所稱購買日期已達十個月之久，出賣人豈能容忍拖延鉅額貨款；
        該匯款回條聯顯非被上訴人給付精進公司購買系爭機器之款項。
      3.被上訴人在提出付款證明時，原應同時提出支付金額及積欠差額證明，惟本
        件係經質疑金額不符後，被上訴人始提出精進公司九十二年一月六日、金額
        九萬五千零八十六元之折讓證明單，作為其積欠精進公司之差額證明，其嗣
        後提出顯為湊足金額總數而補作之單據。況竟係九十二年一月六日先開折讓
        證明單，再於同月二十九日收受五十七萬六千九百一十四元，亦與先收款後
        再開折讓單之常情不符。
      4.查被上訴人提出付款證明之九十二年一月二十九日台灣銀行匯款回條聯作為
        支付精進公司，其匯款人胡碧珍為大合公司董事長胡家禎之妻，且匯款人與
        大合鑽探技術顧問有限公司（下稱大合公司）假扣押裁定抗告狀地址同為台
        南縣永康市○○路二七七巷二○○號；可確認系爭機器乃大合公司所購買。
    (三)被上訴人與統達興公司就假扣押之中壓幫泵無租賃關係，租賃契約書不實：
      1.被上訴人在原審前後主張矛盾：被上訴人在原審(1)第一次開庭未依通知書所
        註明提出支付租金證明。(2)於九十一年十月卅日庭訊稱將補呈『租金』、租
        約證明，主張租金損失一個月八萬元。(3)於同年十一月廿七日庭期未提出租
        金證明；(4)於同年年十二月廿七日庭訊改稱：尚未與統達興公司結算租金金
        額；(5)於九十二年二月廿六日又稱：與統達興租金證明容後補陳；(6)於同年
        五月廿七日辯論時稱：尚未收到租金，機器在五月一日就被告查封。(7)顯見
        縱現場承攬者為統達興公司，其並無向被上訴人承租中壓幫泵施工之情事。
        是假扣押查封現場之中壓幫泵與被上訴人並無任何關連。
      2.又被上訴人起訴時主張被查封之機器係狀附九十一年三月十九日統一發票之
        機器，未提及八十九年六月廿二日統一發票之機器。況於發票翌日之九十一
        年三月廿日，即將此二台機器出租予統達興公司，果係被上訴人所有，「全
        新」機器一台或二台出租，應不會錯列證據，方於其後提出該八十九年六月
        廿二日之統一發票，且提出時又未主張查封之其中一台係該八十九年間所購
        買，直至原審辯論時，始為如此主張，顯不足採。
      3.再參酌債務人大合公司之受僱人張添地於工地現場在查封筆錄簽名時，並無
        表示異議，經執行書記官於另案証實。系爭機器是為大合公司所有並非被上
        訴人所有；況機器無型號，不能確認為被上訴人所有。
    (四)證人即精進公司負責人陳木林之證詞前後矛盾，不足為有利被上訴人之證據：
      1.證人陳木林一方面於原審證稱「被上訴人公司係將機器送廠維修」，而據此
        特徵可確認該機器係其賣給被上訴人公司的，且維修紀錄有發票可稽；但又
        證稱「發票是我們寄零件給被上訴人自行更換的」，對維修之機器係「現場
        維修」、「送廠維修」、或「僅寄零件由被上訴人公司自行維修」之證詞前
        後不一，顯見證人陳木林之證詞應係事後勾串矯飾之詞，不足採信。又稱機
        器操作即因泥巴弄髒，無法分辯等語，亦知不可能有所謂之新零件可認出，
        所稱依送修後之新零件確認係統全公司亦不實。且查封之機器自九十一年三
        月二十日即在現場（台南縣）施工，如何運回台北縣維修，而證人陳木林提
        出維修費用為九十一年四月三十日期之發票。
      2.又就被上訴人於八十九年六月二十二日購買之系爭機器，證人陳木林提出維
        修費用之發票日期為九十一年四月三十日，顯已超過證人陳木林所證述系爭
        機械之一年保固期間。故原審被上訴人所辯「陳木林只是收零件費用，並沒
        有收取維修工資這是因為在保固期間止收零配件費用，並不需要收工資」，
        證人之陳述既與被上訴人之主張相衝突，更足證陳木林之供述不可信。
      3.再証人陳木林於台灣台南地方法院台南簡易庭九十一年度南簡字第九一號第
        三人異議之訴事件証稱統達興公司向其公司購買二部中壓幫泵；而該案另証
        人蘇坤龍則供述大合公司跟其公司聯合承包，大合公司有三台打樁機當時亦
        在現場施工。再揆諸另証人王一鳴證稱與大合公司是平行包，各別承包奇美
        南科三廠的技術工程。由現場施工之人均稱係大合公司，顯見現場施工者為
        系爭假扣押執行件之債務人大合公司，非統達興公司。且統達興公司自有二
        部中壓幫泵，亦無需向被上訴人承租。況於他案中製造商精進公司負責人陳
        木林與主張該台中壓幫泵之使用人蘇坤龍所指認之中壓幫泵並不相同。
    (五)本件被上訴人、假扣押債務人大合公司及所謂系爭機械承租人統達興公司三家
      公司，實係同一人所有之數個公司，且轄下公司僅此三家。
      1.被上訴人法定代理人丙○○○係假扣押債務人大合公司負責人、同時為被上
        訴人公司之董事胡家禎之妻胡碧珍之姐妹。且所主張系爭機械承租人統達興
        公司與被上訴人之法定代理人同為丙○○○。再本件假扣押事件債務人大合
        公司之收文章與被上訴人統全公司之收文章亦同為「大合基礎工程」。是被
        上訴人公司與假扣押債務人大合公司之關係密切。
      2.本件不可以統一發票買受人名義為被上訴人即認其有所有權，如本件假扣押
        債務人係被上訴人，大合公司或統達興公司仍會以相同方式提出所謂「憑證
        」提起異議之訴。由本件被上訴人統全公司、假扣押債務人大合公司及所謂
        系爭機械之承租人統達興公司等三家公司之關係，其提出之統一發票，更不
        足為證明其有系爭機械所有權之依據，況扣押現場均為大合之標誌，員工所
        著亦為大合之背心。故現場機具應係大合所有。
  三證據：除援用第一審所提證據外，補提筆錄影本數份、及送達證書影本一份為證
    ，聲請調取胡家禎、胡碧珍之戶籍謄本，並訊問證人陳木林。
乙、被上訴人方面：
  一聲明：求為判決：
    (一)上訴駁回。
    (二)第二審訴訟費用由上訴人負擔。
  二陳述：除與原判決記載相同者，茲引用之外，補稱：
    (一)上訴人強調系爭機器租約係臨訟而為，惟查，機器之租約，並非以租金給付完
      成否，而認定租約存在，且系爭機器遭假扣押執行，於民國九十一年五月一日
      即遭扣押，機器於同年三月二十日出租，至四月十九日滿一個月，被上訴人於
      請款程序時，機械即遭扣押，而後因訴訟進行，故無租金之租金之收取如此仍
      不影響租約之真正。況縱無租約，且如上訴人所辯認定訴外人統達興公司本身
      自有系爭機器，而該訴訟為何統達興公司本身不提出，上訴人所辯則與事實不
      符。上訴人又稱被上訴人所提起訴訟時，所指機器為全新之機器，怎可錯列證
      據，後又提出八十九年六月二十二日之機器（為系爭機器之一台），惟查，機
      器於工地施工，每日受風吹日曬雨淋，且工地現場，塵土飛揚，水泥四濺機器
      外觀早已老舊，且被上訴人之公司只有三台中壓幫泵機器，所提發票縱錯誤，
      並不影響系爭機器為被上訴人所有之事實。上訴人更提及訴外人大合基礎工程
      為家族事業，然公司均具有獨立之法人人格自不生影響。由被上訴人所提之證
      據，已明確證明系爭機器為被上訴人所有。
    (二)被上訴人分別於民國八十九年六月二十二日及民國九十一年三月十九日向訴外
      人精進機械有限公司購買中壓幫泵共計三台其(一)民國八十九年之發票金額為新
      台幣參拾參萬陸仟元整，於同年十一月十八日支付臺灣銀行永康分行之支票，
      票號Ａ0000000、帳號四三六六七、面額新台幣參拾柒萬九千貳佰肆拾
      元整，除支付八十九年六月二十二日發票金額外，另加上八十九年七月九日發
      票金額為肆萬參仟貳佰肆拾元整，共計為參拾柒萬玖仟貳佰肆拾元整同支票面
      額，其(二)民國九十一年三月十九日之發票金額為陸拾柒萬貳仟元，於民國九十
      二年一月二十九日匯款支付伍拾柒萬陸仟玖佰壹拾肆元整，其中差額於民國九
      十二年一月六日折讓有折讓單為證。
    (三)系爭兩部中壓幫泵灌漿機，上訴人一再認定為債務人大合公司所有，惟證人陳
      木林於庭訊為證明明確指出大合公司並未向伊購買同型機器，足證上訴人之認
      定顯有錯誤。又上訴人所指證人陳木林公司之買賣行為，係屬各公司買賣之生
      意型態，保固期付款方式，買賣契約之有無，時下中小企業各家均有不同，上
      訴人以此辯駁實屬無理。上訴人再次提大合公司與被上訴人之關係，然查公司
      於法律上各有獨立之法人格，且民國九十二年一月二十九日台灣銀行之匯款條
      匯款人胡碧珍，雖為大合公司負責人胡家禎之妻，同時為被上訴人公司之股東
      ，惟公司股東行使公司業務並無不可，更不可以付款人為何人親屬斷定購買人
      為誰，則夫妻財產之區分、公司購買產品、會計行使付款之行為，均以付款人
      決定所有權，豈不大亂，由此可知上訴人所辯實屬無理由。
    (四)本件系爭機器，查封編號一八五○八為被上訴人於民國八十九年六月二十二日
      向訴外人精進公司購得，編號一八五○九為民國九十一年三月十九日向同一廠
      商購得，有發票付款證明，送貨單及訴外人精進公司之系爭機器型錄照片，為
      證，再再證明系爭機器，為被上訴人所有，上訴人所辯實無可採。
  三證據：除援用第一審所提證據外，補提發票之付款證明影本、在職證明書、扣繳
    憑單影本、折讓證明單影本、出貨單影本、統一發票影本為證。
      理      由
一、本件被上訴人主張：伊分別於民國八十九年六月二十二日、九十一年三月十九日
    向訴外人精進機械有限公司（下稱精進公司）購買中壓幫泵灌漿機後，於九十一
    年三月二十日出租予訴外人統達興工程有限公司（下稱統達興公司），因統達興
    公司與上訴人之假扣押債務人大合鑽探技術顧問有限公司（下稱大合公司），均
    於台南科學工業園區奇美電子液晶第三廠現場施工，上訴人未察，誤系爭機器為
    大合公司所有，而聲請原審法院九十一年度執全字第一三三六號假扣押強制執行
    事件而以編號第一八五○八號及第一八五○九號查封之中壓幫泵灌漿機（下簡稱
    系爭機器）在案，系爭機器為伊所有，爰依強制執行法第十五條前段規定提起第
    三人異議之訴，求為判決撤銷該假扣押強制執行程序等語。
    上訴人則以：上開被查封之系爭機器應係大合公司購買，否認為被上訴人所購買
    ，既未簽訂書面買賣契約亦無何金錢票據或匯款交付，所提出之台灣銀行匯款回
    條聯之匯款人及受款人並非所謂買賣雙方，精進公司之先開折讓證明單再收受貨
    款與常情不符，不得僅以統一發票作為認定系爭機器所有權，況發票上買受人並
    非被上訴人，系爭機器並無型號及編號，縱曾買受亦不能認係系爭機器，豈有主
    張九十一年買受後嗣改稱其一為八十九年買受；僅提機具租賃合約又無租金給付
    或其他相關證明，系爭機器自非被上訴人出租統達興公司，況丙○○○身兼出租
    及承租雙方公司法定代理人，違反雙方代理而租約無效；證人陳木林證詞前後矛
    盾，且與另案證人蘇坤龍指認中壓幫泵灌漿機不同；現場標誌及員工均著大合公
    司背心，自係假扣押債務人大合公司現場施工，系爭機器應係大合公司所有；受
    僱人張添地於查封當時在場亦無異議；被上訴人、大合公司及統達興公司三家公
    司，實係同一人所有之數個公司等語，資為抗辯。
二、查上訴人以其為經濟部智慧財產局核准之新型第一七二四號油壓灌漿機之活塞結
    構改良之專利權人，以債務人大合公司未經上訴人同意或授權，擅自使用仿製上
    開新型專利權之中壓幫泵三台，侵害債權人專利權，而取得對於債務人大合公司
    所有之財產在新台幣一百二十萬元之範圍內准予假扣押之執行名義，聲請假扣押
    強制執行債務人大合公司之財產，經原審法院以九十一年度裁全字第二七三二號
    裁定准供擔保後得予假扣押（上訴人另聲請原法院九十一年度裁全字第二七三一
    號假處分在供擔保一百二十萬元後，大合公司不得將系爭機器交由第三人使用）
    ，由本院以九十一年度抗字第四三三號駁回抗告而確定；在上訴人提供擔保後原
    審執行法院以九十一年度執全字第一三三六號假扣押強制執行事件受理在案，並
    於九十一年五月一日實施強制執行程序，以標封編號：一八五○八、一八五○九
    號查封系爭中壓泵泵灌漿機二台之事實，為兩造所不爭執，且經本院調閱前開假
    扣押案卷查閱屬實，堪認為真實。
三、被上訴人主張前項所查封之系爭機器為其所有云云，為上訴人所否認，並以前揭
    情詞置辯，本院查：
  (一)被上訴人主張其先後於八十九年六月二十二日、九十一年三月十九日分別向訴外
    人精進公司各購買一台、二台等三台中壓幫泵灌漿機，業據被上訴人提出臺灣銀
    行匯出匯款回條聯、營業人折讓證明單影本各一紙、精進公司同日所開立以統全
    大地工程有限公司（統一編號00000000號）之0000000號、八六
    一二五五號統一發票、證人即精進機械有限公司負責人陳木林函送九十一年三月
    十四、十九日出貨單影本各二紙為證（見原審卷第八十頁、新簡五六○號卷第七
    頁、本院卷第七二至七五頁）。查被上訴人公司名稱原為「統全大地工程有限公
    司」公司統一編號為00000000號，嗣經變更登記為「統全工程有限公司
    」公司統一編號仍為00000000號，有其提出之有限公司變更登記事項表
    一份在卷可參（見原審卷第十九至二二頁），且亦查無目前現有任何「統全大地
    工程有限公司」之登記資料，堪認「統全大地工程有限公司」與「統全工程有限
    公司」實為同一權利義務主體，而具有法律上人格之同一性，因此「統全大地工
    程有限公司」與「統全工程有限公司」應同指被上訴人，則上開二紙統一發票買
    受人欄雖係記載「統全大地工程有限公司」，尚不影響精進公司與被上訴人雙方
    間就系爭機器買賣契約主體之認定。被上訴人確有與精進公司買賣中壓幫泵灌漿
    機之機器三台之事實，應堪認定。
  (二)兩造於九十一年十一月二十一日會同證人即精進公司負責人陳木林前往上訴人公
    司勘查系爭機器後，證人陳木林即到庭明確證稱：伊從二十六歲當學徒就是從事
    此種機台之製作，經會同兩造去勘查系爭機器，雖然該兩台機器並沒有編號，但
    是從機器的油壓迴路的構造及送修後的新零件，可以確認上訴人所查封的三台機
    器中，有兩台係伊製造賣給被上訴人的，系爭機器之型號即證人經營精進機械有
    限公司產品目錄型錄之中壓幫泵灌漿機（原審卷十二頁所示以黑筆標示之機台）
    等語明確（見本院卷第二八、一○○頁），並有會勘現場照片七幀在卷可稽（見
    本院卷第三一至三四頁）。
    證人即精進機械公司之負責人陳木林在本院更明確證稱：「因為我有會同法院到
    現場看過機器，所以我可確定二台是統全公司所有，一台是展照公司所有。因為
    統全公司所有這兩台機器是我製造的，所以我很清楚這機器是我賣給統全公司的
    。我們公司對機器的報價是每部三十二萬元，統全公司一次向我們買了兩部，是
    在九十一年二月下旬以報價三十二萬元買的，二十個工作天後，第一部在九十一
    年三月十四日出貨，在九十一年三月十五日早上送到臺南永康高速公路旁邊，詳
    細地點因為對臺南不熟忘記了，到了四月份附九十一年三月十九日開立的八六一
    二五五號統一發票面額六十四萬元暨帳單寄給統全公司，他們審查後原本應該在
    五月份交付貨款，但在五月一日機器就被法院查扣了，是經過我們一直拜託統全
    公司才在農曆過年前將兩部機器折價後才匯款五十七萬六千九百一十四元給我們
    。」、「我與法院一齊去看機器，沒辦法確定是八十九年買的或九十一年買的，
    但因為有保養過，所以可確定該二台機器是我們賣給統全公司的，我們前後總共
    賣了三台同型的灌漿機給統全公司。」、「我們這種交易因為是比較傳統而且單
    價不高，所以我們這種交易都沒有預收訂金。也沒有簽訂買賣契約。第二台是利
    用回頭車交貨的，因為他們趕工，所以我們先交一部給他，第二部是我們整理好
    後交給他的，是在九十一年三月十九日交貨的。回條聯是對方付款給我們的，就
    是買受該二部機器的價金，至於匯款人胡碧珍是誰我不清楚，因為有關會計記帳
    是我太太在處理我不清楚。」、「因為我們接單是統全訂的，送貨也是送給統全
    公司，統一發票也開給統全，至於統全與大合公司的關係，及買賣價金由誰支付
    我不清楚。至於在另案表示是統達興買受，當時有表明詳細還要回去查明再確認
    ，後來查明確實是統全買的，並不是統達興買的。」、「我曾經去維修過其中一
    部機器的油壓幫泵，至於何時去維修我不敢確認，至於現場的何台我也不敢確認
    要現場看。原審卷一一一頁的發票是我們寄零件給被上訴人自行更換，是在那部
    機器也要現場才知道，該張發票應該有收到款項，如果沒有我太太應該會告訴我
    ，但我太太沒有告訴我，所以應該有收到款項。」、「保固期原則上是一年，但
    如果是使用不當要由買受人自行負責。因為統全公司給付貨款不足，有開立九十
    二年一月六日的折讓證明書九萬五千零八十六元。（大合公司）他們是屬於高壓
    機器灌漿，也有零件買賣，是在四五年前向我們買的，型號與扣押灌漿機不同，
    一部大約有一百一、二十萬元，零件是正常消耗品。」、「大合公司沒有向我們
    買扣押的型錄機器。」、「我是負責現場的，有關我太太做帳是機器與零件是精
    進公司或宇陽公司，是做帳問題，由他決定。」（見本院卷第八一至八五頁）。
  (三)又依證人陳木林於八十九年七月七日、九十一年四月三十日所開立予被上訴人之
    系爭機器維修之統一發票一紙（見本院卷第七一、一一一頁），其上品名、數量
    分別載為「鈷桿十支、鈷頭三十個、活塞桿五支、灌漿封口器一組」「幫泵零件
    十組、鈷機六組」，均係系爭機器之消耗品零件。是依證人陳木林上開證詞，及
    出售維修系爭機器零件之事實，堪信系爭機器乃被上訴人向證人陳木林所購買。
  (四)證人陳木林宇陽機械企業社於九十一年四月三十日所開立予被上訴人之統一發票
    品名均為系爭機器消耗品零件，與是否在一年保固期間無涉；又宇陽機械公司在
    八十九年間即有出售系爭機器之統一發票，又出售之機器亦有商品目錄在卷可按
    ，此應非造假，事後之零件維修，均屬正常，證人就維修方式之證述前後縱稍有
    出入，惟此均與待證事實無涉，上訴人不得以證人陳木林有無收取維修工資之證
    詞而置疑陳木林之證言。
  (五)被上訴人主張向訴外人精進機械有限公司購買中壓幫浦共計三台其(一)民國八十九
    年六月二十二日發票金額為三十三萬六千元、同年七月九日發票金額為四萬三千
    二百四十元，以臺灣銀行永康分行為付款人、同年十一月十八日期、票號Ａ00
    00000、面額三十七萬九千二百四十元之支票付款；九十一年三月十九日之
    發票金額六十七萬二千元，扣減九十二年一月六日營業人折讓證明單九萬五千零
    八十六元外，其餘貸款於同月二十九日匯款支付五十七萬六千九百一十四元，業
    據被上訴人提出臺灣銀行匯出匯款回條聯、八十九年七月七日統一發票、營業人
    折讓證明單在卷可證（見本院卷第七一至三頁），堪可信實。被上訴人提出作為
    付款證明之台灣銀行匯款回條聯其上之匯款人胡碧珍、受款人宇陽機械企業社，
    因匯款人胡碧珍為被上訴人公司股東，復為公司代表人之姊妹，並無何限制不得
    代公司匯款；而受款人宇陽機械社與出賣人精進機械有限公司之負責人同為陳木
    林，而本件買賣標的在九十一年部分，即因機械有無侵害專利權問題而被查封，
    故有關價金之遲延給付亦屬正常；在授受當事人間對該筆匯款為支付該次買賣價
    金無爭執，亦無再加深究必要，至於折讓單與價金之給付先後順序，並不必然。
    另機器買賣並非必須訂立書面契約，不得以被上訴人與精進公司就系爭機器之買
    賣未簽訂書面買賣契約或何書面約定，即否認無該系爭機器買賣。又機器於工地
    施工，工地現場塵土飛揚水泥四濺，機器外觀不易辨別新舊，亦非全無可採，況
    縱發票證據錯誤，並不影響系爭機器為被上訴人所有之事實。
  (六)被上訴人主張系爭機器為被上訴人所有，堪可採信。
四、按民法第一百零六條禁止雙方代理之規定，乃在保護本人之利益，縱有違反，僅
    屬無權代理行為，乃屬效力未定，並非無效，如經本人承認，亦得發生效力，並
    非當然無效；又依民法第一百零六條規定意旨，雙方代理於經本人「許諾」或係
    專履行債務者，仍非法所不許，而所謂「許諾」，解釋上，自應包括事前之允許
    及事後之承諾（承認）（最高法院八十五年度台上字第二九五四號、八十七年度
    台上字第九四八號判決意旨參照）。查依卷附機具租賃合約所載（見本遠九十一
    年度新簡字第五六○號卷第八頁），系爭機器之租賃契約，固均由丙○○○分別
    代理被上訴人及統達興公司所簽定，然苟被上訴人及統達興公司未「許諾」丙○
    ○○為系爭機器之租賃行為，則統達興公司何能取得被上訴人所有之系爭機器於
    查封現場進行施工？堪認被上訴人及統達興公司確有「許諾」丙○○○為系爭機
    器之租賃行為，從而，系爭機具租賃合約仍屬合法有效，上訴人抗辯系爭機器租
    賃契約，違反雙方代理之規定而無效云云，尚嫌無據。惟況縱認系爭機器租賃契
    約，確如上訴人所辯係因違反雙方代理之規定而無效，然此充其量僅可推認統達
    興公司使用系爭機器或無正當法律權源而已，此仍與被上訴人確為系爭機器所有
    權人之事實無關。又系爭機器在九十一年三月二十日成立租賃契約，惟旋於同年
    五月一日遭查封，被上訴人雖未就承租人統達興公司支付租金情形陳報，惟此並
    非租賃契約成立之要件，況被上訴人稱至四月十九日滿一個月請款程序時，機械
    即遭扣押而進行訴訟，故無租金之租金之收取等語；故不能以此即否認被上訴人
    對系爭機器所有權存在之事實。
五、另查上訴人於原審法院九十一年度執全字第一三三六號假扣押強制執行事件，共
    查封三台中壓幫泵灌漿機，除系爭二台機器外，尚有一台標封編號一三四二七號
    之中壓幫泵灌漿機，有上開假扣押強制執行案卷可參。因訴外人展照工程有限公
    司（下稱：展照公司）以該標封編號一三四二七號之中壓幫泵灌漿機，乃伊向證
    人陳木林購得後，另以竣鼎工程有限公司之名義出租予訴外人蘇坤龍於現場施工
    ，因遭本件上訴人誤為大合公司所有物而查封為由，而對上訴人提起第三人異議
    之訴，並經原審法院以九十一年度南簡字第九一○號受理在案，雖該案證人蘇坤
    龍證稱伊所承租之中壓幫泵灌漿機係查封筆錄相片編號一所示之機器，此固與證
    人陳木林證稱：伊出售予展照公司之中壓幫泵灌漿機係查封筆錄相片編號三所示
    之機器而有所不符（見該卷九十一年九月二十七日筆錄），然系爭機器既不在該
    案審理範圍內，則蘇坤龍、陳木林於另案審理時，雖就標封編號一三四二七號之
    中壓幫泵灌漿機之認知有所不一，此亦與本案系爭機器所有權歸屬之認定無關。
    亦不得據之即認證人陳木林之證言均不可採。
六、被上訴人於九十一年三月二十一日將系爭機器出租於統達興公司，而統達興公司
  (一)因承攬中麟營造股份有限公司所承包之「奇美電子南科液晶三廠基樁-P.C樁打設
    工程」，而於查封現場施工一節，業據提出機具租賃合約一紙及上訴人所不爭執
    之工程發包承攬書一份為憑（見本院卷第一一二至一二八、一五四頁），則統達
    興公司確有於查封現場施工一節，應無疑義。
  (二)上訴人另雖抗辯證人陳木林於本院另案九十一年度南簡字第九一○號第三人異議
    之訴事件，曾證稱訴外人統達興公司曾向伊購買二台中壓幫泵灌漿機，而認統達
    興公司並無向被上訴人承租系爭機器之必要云云，然此嗣經證人陳木林於本院更
    正陳述，並證稱：「我在簡易庭確實有作證，我有賣給統達興兩部中壓幫泵，後
    來我回去查證之後，我可以確認統達興並沒有向我買中壓幫泵」等語明確（見本
    院卷第一○○頁）。準此，依證人陳木林事後查證之資料所示，統達興公司既未
    向證人陳木林購買中壓幫泵灌漿機，則統達興公司為進行前揭承攬工程施工之需
    要，而向被上訴人承租系爭機器，亦屬合理之事。
  (三)該另案証人蘇坤龍雖供述大合公司跟其公司聯合承包，大合公司有三台打樁機當
    時亦在現場施工；又証人王一鳴雖證稱與大合公司是平行包，各別承包奇美南科
    三廠的技術工程。惟由前述統達興公司因承攬中麟營造股份有限公司所承包工程
    而於查封現場施工，已如前述，上訴人以非相關公司之證人證言，即以現場施工
    者為系爭假扣押執行件之債務人大合公司，即無可採。
  (四)是被上訴人主張因統達興公司亦於查封現場施工，致上訴人誤認系爭機器為假扣
    押債務人大合公司所有而予以指封一節，自有所據。
七、本件被上訴人及統達興公司法定代理人均為丙○○○，而丙○○○亦為假扣押債
    務人大合公司之董事，而大合公司之法定代理人胡家禎又為被上訴人公司之董事
    ，且胡家禎之配偶即丙○○○之妹妹胡碧珍亦為被上訴人之股東，此有卷附被上
    訴人有限公司變更登記表一份及統達興公司、大合公司之公司登記查詢資料各一
    紙可按，固堪認被上訴人、統達興公司及大合公司等三家公司具有相當密切之關
    係，然渠三家公司終究為不同之權利主體，於法律上各有其獨立之法人格，應無
    疑義。又被上訴人、統達興公司及大合公司因關係密切，對外統稱為「大合基礎
    機構」一節，此據被上訴人陳稱在卷（見本院卷第一五二頁），且為上訴人所不
    爭執，是不論被上訴人與大合公司之收文章均為「大合基礎工程」，抑或上訴人
    所稱查封現場均為大合公司之標示，此亦無不合之處。至於上訴人另辯稱：大合
    公司之員工張添地於查封時在場，且依對於系爭機器之查封過程並未表示任何意
    見，而認系爭機器非被上訴人所有云云。惟查訴外人張添地僅係大合公司受僱於
    現場施工之人員，其是否能認知大合基礎機構所屬上開三家公司在法律上之差異
    處，已不無可疑，自亦難期其對於系爭機器所有權之歸屬能有正確認知，是不能
    徒以訴外人張添地未於查封現場適時表示異議，即認系爭機器為大合公司所有，
    故上訴人此部分之所辯，亦無可採。
八、按強制執行法第十五條前段規定：第三人就執行標的物有足以排除強制執行之權
    利者，得於強制執行程序終結前，向執行法院對債權人提起異議之訴。本條所謂
    就執行標的物有足以排除強制執行之權利者，係指對於執行標的物有所有權、典
    權、留置權、質權存在情形之一者而言（最高法院六十八年台上字第三一九○號
    判例參照）。查本件被上訴人主張為系爭機器為其所有，可以採信，上訴人所辯
    系爭機器為大合公司所購買云云，並無可取，均如前所述。從而，被上訴人以上
    訴人誤為指封其所有系爭機器為由，本於強制執行法第十五條前段之規定，訴請
    撤銷臺灣臺南地方法院九十一年度執全字第一三三六號假扣押強制執行事件，就
    如原判決附表所示機器所為查封之強制執行程序，為有理由，應予准許。是則原
    審為上訴人敗訴判決，於法並無不合。上訴意旨指摘原判決不當，求予廢棄改判
    ，為無理由，應駁回其上訴。
九、本件事證已臻明確，兩造所為之其他主張、陳述並所提之證據，經審酌後，認均
    與本件之結論無礙，爰不一一論述；至於上訴人主張如以被上訴人為假扣押債務
    人，大合公司或統達興公司仍會以相同方式提出所謂「憑證」提起異議之訴云云
    ，惟上訴人如確有必要，非不得在本件假扣押之系爭機器啟封前，以被上訴人為
    債務人依保全程序對系爭機器予以保全，資為救濟，併予敘明。
十、據上論結，本件上訴為無理由，依民事訴訟法第四百四十九條第一項、第七十八
    條，判決如主文。
中      華      民      國    九十二    年    十二    月        九      日
                                  臺灣高等法院臺南分院民事第三庭
~B1審判長法官  林    輝    雄
~B2      法官  徐    宏    志
~B3      法官  丁    振    昌
右為正本係照原本作成。
不得上訴。
中      華      民      國    九十二    年    十二    月      十五      日
~B法院書記官  黃    惠    美


司法院資訊處製作；財團法人民間司法改革基金會備份。
